【裁判字號】    89,台上,1696
【裁判日期】    890330
【裁判案由】    業務侵占
【裁判全文】
最高法院刑事判決                              八十九年度台上字第一六九六號
    上  訴  人  甲○○
右上訴人因業務侵占案件，不服台灣高等法院中華民國八十八年十二月六日第二審更
審判決（八十八年度上更(一)字第七八九號，起訴案號：台灣台北地方法院檢察署八十
三年度偵字第一六七六七號) ，提起上訴，本院判決如左：
    主  文
上訴駁回。
    理  由
按上訴於第三審法院，非以判決違背法令為理由，不得為之，刑事訴訟法第三百七十
七條定有明文。所謂以判決違背法令為理由，必須依據卷內訴訟資料，具體指摘原判
決不適用何種法則或如何適用不當，始克相當。本件原判決以上訴人甲○○居住於台
北市○○路九十七巷六號七樓（大桃源飯店有限公司），第一審判決書係於民國八十
八年四月十六日按該址送達，由受僱人許美完收受，有送達證書可稽。因上訴人之居
所地為法院之所在地，並無在途期間，其上訴期間至同月二十六日即已屆滿；而該期
間屆滿之日，並非例假日或其他國定假日，乃上訴人遲至同月二十九日始提起第二審
上訴，顯逾法定十日之上訴期間。因認其上訴為不合法，以判決駁回之，從形式上觀
察，並無違背法令之情形存在。復查刑事訴訟文書之送達，依刑事訴訟法第六十二條
準用民事訴訟法第一百三十七條前段規定，送達於住居所、事務所或營業所不獲會晤
應受送達人者，得將文書付與有辨別事理能力之同居人或受僱人。所謂有辨別事理能
力之受僱人，祇須具有普通常識，能了解送達作用及效果之人，即足當之。上訴人於
第一審及原審更審前已分別陳明其居所地為台北市○○路九十七巷六號七樓（見第一
審卷第三十七頁反面、原審上易卷第三十六頁反面），原審之傳票依該址送達，均由
受僱人收受（見原審上易卷第二十一、三十二、四十四、八十、九十五頁），上訴人
到庭應訊對之亦無異議。而依一般經驗法則，受僱人通常應屬具有辨別事理能力之人
，原判決認為第一審判決已經合法送達，據以計算其上訴期間之始日，核無違誤。上
訴意旨，徒憑空言，漫稱原審未調查許美完是否確為受僱人，有無辨別事理能力等語
，執以指摘原判決有調查未盡、理由不備及不適用法則之違法，難謂符合第三審上訴
之法定要件。其上訴違背法律上之程式，應予駁回。又本件雖屬刑事訴訟法第三百七
十六條第三款所列之案件，但於修正刑事訴訟法施行前，原得上訴於第三審法院，且
已繫屬於法院，依刑事訴訟法施行法第五條第一項規定，仍應依施行前之法定程序終
結之，併予敘明。
據上論結，應依刑事訴訟法第三百九十五條前段，判決如主文。
中      華      民      國    八十九    年      三      月     三十     日
                              最高法院刑事第六庭
                                  審判長法官  紀  俊  乾
                                        法官  黃  正  興
                                        法官  陳  東  誥
                                        法官  張  春  福
                                        法官  韓  金  秀
      右正本證明與原本無異
                                              書  記  官
中      華      民      國    八十九    年      四      月      六      日


司法院資訊處製作；財團法人民間司法改革基金會備份。
